【裁判字號】    98,苗小,578
【裁判日期】    981021
【裁判案由】    侵權行為損害賠償
【裁判全文】
臺灣苗栗地方法院民事小額判決         98年度苗小字第578號
原      告  富邦產物保險股份有限公司
法定代理人  甲○○
訴訟代理人  乙○○
            丁○○
            戊○○
被      告  丙○○
                      之1號3.
上列當事人間請求侵權行為損害賠償事件，本院於民國98年10月
6日言詞辯論終結，判決如下：
    主  文
被告應給付原告新臺幣捌佰零參元，及自民國九十八年九月十日
起至清償日止，按年息百分之五計算之利息。
原告其餘之訴駁回。
訴訟費用由被告負擔百分之三，餘由原告負擔。
本判決原告勝訴部分，得假執行。
    事實及理由
一、被告經合法通知，未於言詞辯論期日到場，核無民事訴訟法
    第386 條各款所列情形，爰依原告之聲請，由其一造辯論而
    為判決。
二、原告起訴主張：被告於民國96年9 月1 日上午8 時10分許，
    駕駛車牌號碼HG-7953 號自用小客車，沿苗栗縣中山路由北
    往南方向行駛，行經苗栗縣苑裡鎮○○里○○鄰○○路2-7 號
    前時，因疏未注意車前狀況即違規迴轉，致與對向車道直行
    由訴外人林聖心所駕駛、為郭政華所有並由原告所承保之車
    牌號碼X5-1529 號自用小客車（下稱系爭車輛）發生碰撞，
    致系爭車輛毀損。經送修後，支出零件費新台幣（下同）31
    ,330元、工資22,248元及塗裝費17,065元，扣除自負額41,6
    43元後，原告共代被保險人郭政華支出修理費29,000元。依
    保險法第53條規定，原告已取得對被告之損害賠償請求權。
    爰依保險法代位及侵權行為之法律關係，請求被告賠償上開
    損害等語。並聲明：被告應給付原告29,000元，及自起訴狀
    繕本送達翌日起至清償日止，按年息5 ％計算之利息。
三、被告未於言詞辯論期日到場，亦未提出書狀作何聲明或陳述
    。
四、按因故意或過失，不法侵害他人之權利者，負損害賠償責任
    ；汽車、機車或其他非依軌道行駛之動力車輛，在使用中加
    損害於他人者，駕駛人應賠償因此所生之損害；汽車迴車前
    ，應暫停並顯示左轉燈光或手勢，看清無來往車輛，並注意
    行人通過，始得迴轉；民法第184 條第1 項前段、第191 條
    之2 前段及道路交通安全規則第106 條第1 項第5 款分別定
    有明文。查原告主張系爭車輛因上開事故受有損害等事實，
    業經本院依職權向苗栗縣警察局通霄分局調取道路交通事故
    現場圖、A3類道路交通事故調查報告表、道路交通事故談話
    紀錄表等件為證（卷第27至30頁），堪信為真實。而被告駕
    駛自小客車於迴轉時，本應注意對向車道有無往來車輛，並
    應禮讓行進中之車輛先行，且當時並無不能注意之情事，其
    竟疏未注意，撞及對向由訴外人林聖心駕駛之系爭車輛，致
    系爭車輛受損，就本件事故之發生自應負全部過失責任，並
    就系爭車輛之損害負賠償責任。
五、次按不法毀損他人之物者，被害人得請求賠償其物因毀損所
    減少之價額；民法第196 條亦有明文。又請求賠償物被毀損
    所減少之價值，得以修復費用為估定標準，但以必要者為限
    ，例如修理材料費以新品換舊品應予折舊（最高法院77年第
    9 次民事庭會議決議參照）。本件系爭車輛因前述事故受損
    送修，零件費為31,330元、工資22,248元、塗裝費17,065元
    ，共70,643元，有原告提出之九和汽車股份有限公司台中分
    公司台中大甲廠估價單、車損紀錄照片、統一發票等件附卷
    可參（卷第10至16頁），應堪採信。參以系爭車輛出廠年份
    係西元1999年6 月（即民國88年6 月，未載日以15日計），
    有汽車行車執照在卷足佐（卷第9 頁），至事故發生96 年9
    月1 日止，已使用8 年2 月又17日，依前揭說明，以新品換
    舊品而更換之零件，即應予折舊。又依營利事業所得稅查核
    準則第95條第8 項規定：「固定資產提列折舊採用定率遞減
    法者，以1 年為計算單位，其使用期間未滿1 年者，按實際
    使用之月數相當於全年之比例計算之，不滿1 月者，以1 月
    計」，則系爭車輛實際使用年數應為8 年3 月。再依行政院
    所頒「固定資產耐用年數表」及「固定資產折舊率表」規定
    ，汽車之耐用年數為5 年，依定率遞減法每年應折舊千分之
    369 ，而採用定率遞減法計算折舊者，其最後1 年之折舊額
    ，加歷年折舊累計額，其總和不得超過該資產成本原額之9/
    10，換言之，逾耐用年數之自小客車仍有相當於資產成本原
    額1/10之殘值。系爭車輛既已逾耐用年數，零件部分之殘值
    即應以1/10計算，扣除折舊額後，原告僅能請求零件費3,13
    3 元【計算式：31,330×1/10＝3,133 】。是本件系爭車輛
    之必要修理費用為零件費3,133 元、工資22,248元、塗裝費
    17,065元，共42,446元，扣除被保險人自負額41,643元後，
    原告代被保險人支出之必要修理費用應為803 元，逾此範圍
    之金額，不應准許。
六、再被保險人因保險人應負保險責任之損失發生，而對第三人
    有損害賠償請求權者，保險人得於給付保險金後代位行使被
    保險人對於第三人之請求權，保險法第53條第1 項前段規定
    甚明。又此項法定代位權之行使，有債權移轉之效果，故於
    保險人給付賠償金額後，被保險人對於第三人之請求權即移
    轉於保險人；最高法院著有69年度台上字第923 號判決意旨
    可資參照。經查，原告業已依保險契約之約定給付系爭車輛
    修理費用乙節，有其提出之簽核紀錄查詢、汽車險理賠申請
    書、汽車維修發票及同意書等件可憑（卷第7 、8 頁、16、
    17頁），揆諸前開說明，其自得代位行使被保險人對被告之
    損害賠償請求權。惟損害賠償只應填補被害人之實際損害，
    保險人代位被害人請求損害賠償時，依保險法第53條第1 項
    規定，如其損害額超過或等於保險人已給付之賠償金額，固
    得就其賠償之範圍，代位請求賠償，如其損害額小於保險已
    給付之賠償金額，則保險人所得代位請求者，應只以該損害
    額為限（最高法院65年台上字第2908號判例意旨參照）。本
    件系爭車輛之必要修理費用為42,446元，扣除被保險人自負
    額41,643元後，原告代為支出之必要修理費為803 元，已如
    前五、所述，則依上開說明，原告所得代位被保險人向被告
    請求之損害賠償金額，亦應以803 元為限。從而，原告依侵
    權行為及保險法代位之法律關係，請求被告給付803 元，及
    自起訴狀繕本送達翌日即98年9 月10日起至清償日止，按年
    息5 ％計算之利息，於法有據，應予准許；逾此範圍之請求
    ，即屬無據，應予駁回。
七、本件係訴訟標的金額在10萬元以下之民事小額訴訟，本院為
    被告敗訴判決部分，自應依民事訴訟法第436 條之20規定，
    依職權宣告假執行。
八、據上論結，本件原告之訴為一部有理由，一部無理由，依民
    事訴訟法第436 條之23、第436 條第2 項、第79條、第436
    條之20，判決如主文。
中    華    民    國    98    年    10    月    21    日
                  苗栗簡易庭法  官  黃怡玲
以上正本係照原本作成。
如不服本判決，應於判決送達後20日內，以判決違背法令為理由
，向本院提出上訴狀並表明上訴理由，及須按他造當事人之人數
附繕本。上訴理由應表明：
一、原判決所違背之法令及其具體內容。
二、依訴訟資料可認為原判決有違背法令之具體事實。
如未表明上訴理由者，應於上訴後20日內向本院提出上訴理由。
當事人如對本件訴訟內容有所疑義，得聲請閱卷。
                            書記官  孫銘宏
中    華    民    國    98    年    10    月    21    日


司法院資訊處製作；財團法人民間司法改革基金會備份。
